臺灣臺北地方法院刑事判決　　　　　　　　　　　　　九十一年度訴字第六七八號
　　公　訴　人　臺灣臺北地方法院檢察署檢察官
　　被　　　告　丙○○　女　四.
右列被告因偽造文書等案件，經檢察官提起公訴（九十一年度偵字第五三二○號），
本院判決如左：
    主      文
丙○○連續行使偽造私文書，足以生損害於他人，處有期徒刑捌月，緩刑參年。
如附表一編號一至五各項下所示偽造之「丁○○」署押共陸枚均沒收。
    事      實
一、丙○○原任職於臺北市○○路○段一七六號八樓「美商美國甲○○○保險股份有
    限公司臺灣分公司」（下稱美國甲○○○）市場部業務員，因積欠該公司保戶丁○○新臺幣（下同）十萬元，乃利用職務之便，基於為自己不法所有之意圖及偽
    造文書之犯意，（一）於民國八十五年八月二十九日在該公司保單質押借款借據
    （申請書）二紙上借款人（要保人）簽章欄各偽簽丁○○之姓名，一次偽造兩張
    申請借款金額分別為五千元、九萬五千元之借款借據（如附表一編號一、二），
    並於同日持該等保單質押借款借據（申請書），前往該公司臺北市○○區○○路
    一段二一○號二樓服務中心櫃檯，向該服務中心之承辦人員佯稱係代理丁○○申
    辦保單質押借款，足生損害於美國甲○○○及丁○○，承辦人員因此陷於錯誤，
    誤為符合申辦保單質押借款程序，而簽發付款人為臺北銀行松隆分行，受款人為
    丁○○，發票日八十五年八月二十九日，票號ＳＵ0000000號、ＳＵ00
    00000號，面額各為五千元、九萬五千元之禁止背書轉讓支票二紙予丙○○
    ；（二）丙○○於收受上述二紙支票後，竟於八十五年八月三十日意圖為自己不
    法之所有，承前之概括犯意，於該二紙支票背面各偽簽丁○○之姓名（如附表一
    編號三、四），持向臺北銀行城東分行偽示係丁○○背書委任取款，存入丁○○
    之帳戶，丙○○並向丁○○謊稱該存入之金額乃係清償其所積欠之債務，足生損
    害於丁○○及臺北銀行城東分行辦理委任取款業務之正確性；（三）丙○○又承
    上之同一概括犯意，於八十五年八月三十一日在美國甲○○○保單支票簽收表上
    要保人簽章欄偽造丁○○簽名一枚（如附表一編號五）後，再繳回美國甲○○○
    ，用以表示上開二紙支票已為丁○○依保單質押借款親自受領之意而行使，均足
    生損害於丁○○之保單權益及美國甲○○○對保戶保單質押借款業務之正確性。
    嗣於九十年間因丁○○屢次接獲美國甲○○○催繳利息之信函，經向該公司查詢
    其保單情形始發覺上情。
二、案經美國甲○○○告訴及臺北市政府警察局信義分局報請臺灣臺北地方法院檢察
    署檢察官偵查起訴。
    理      由
一、右揭犯罪事實，業據被告丙○○於警訊、偵查及審理中均坦承不諱，核與告訴人
    美國甲○○○於警訊、偵查及審理時指訴之情節相符，並經被害人丁○○證述綦
    詳，又有如附表一所示之各項文件影本附卷可稽，足認被告自白與事實相符，罪
    證明確，犯行洵堪認定。
二、按在支票背面偽造署押，以為背書，其偽造支票背書，在票據法上係表示對支票
    負擔保責任之意思，為法律規定之文書，並非依習慣表示一定用意之證明，而其
    此項行為，足以生損害於他人，故應成立偽造私文書罪，最高法院七十年臺上字
    第二一六二號著有判例可資參照。次按連續犯之成立，除主觀上須基於一個概括
    之犯意外，客觀上須先後數行為，逐次實施而具有連續性，侵害數個同性質之法
    益，其每一前行為與次行為，依一般社會健全觀念，在時間差距上，可以分開，
    在刑法評價上，各具獨立性，每次行為皆可獨立成罪，構成同一之罪名，始足當
    之；如數行為於同時同地或密切接近之時地實施，侵害同一法益，各行為之獨立
    性極為薄弱，依一般社會健全觀念，在時間差距上，難以強行分開，在刑法評價
    上，以視為數個舉動之接續施行，合為包括之一行為予以評價，較為合理，則屬
    接續犯，而為包括一罪，此亦有最高法院八十六年臺上字第三二九五號判例可參
    。是核被告所為，係犯刑法第二百十六條、第二百十條行使偽造私文書罪及第三
    百三十九第一項詐欺取財罪。被告偽造署押於附表一各項下所示文件之行為係偽
    造各該項下所示之私文書行為之部分行為，不另論罪；而其偽造私文書之低度行
    為為行使偽私文書之高度行為所吸收，亦不另論罪。其於（一）八十五年八月二
    十九日所為如附表一編號一、二項下所示之偽造文書犯行及（二）八十五年八月
    三十日所為如附表一編號三、四項下所示之偽造文書犯行，各係在同一日極短時
    間內為詐領共計十萬元之支票及偽稱均由本人背書以委任取款，行為之時間差距
    難以強行分開，顯係接續之意思，於密接時間、地點，以類似方法分別犯同一之
    罪，在刑法評價上自宜各評價為包括之一接續行為，均屬接續犯，分別為包括之
    一罪。而其於八十五年八月二十九日、三十日、三十一日先後三次行使偽造私文
    書犯行，時間緊密，犯罪構成要件相同，顯係基於概括犯意為之，為連續犯，依
    刑法第五十六條規定，以一罪論，並加重其刑。公訴人遽認被告上開全部之偽造
    私文書並持以行使之犯行，均在同日極短時間內為詐領同一筆款項所為，以行為
    之時間差距上難以強行分開，應論以接續犯，容有誤會。又被告所犯行使偽造私
    文書與詐欺取財二罪之間，有方法結果之牽連關係，依刑法第五十五條之規定，
    應從較重之行使偽造私文書罪處斷。爰審酌被告犯罪乃為清償自己之債務，手段
    尚屬平和，犯罪所得非微及犯罪後能坦承犯行等一切情狀，量處如主文所示之刑
    ，以示懲儆。查被告前未受有期徒刑以上刑之宣告，有臺灣高等法院被告全國前
    案紀錄表、臺灣高等法院檢察署刑案紀錄簡覆表在卷可按，其因短於思慮，致觸
    犯本案犯行，且迄今已分次陸續返還告訴人美國甲○○○一萬二千五百元，業經
    告訴人代理人乙○○陳明在卷，顯有悛悔實據，經此次教訓，當知所警惕，而無
    再犯之虞，本院認前開對其宣告之刑，以暫不執行為適當，爰併宣告緩刑三年，
    以啟自新。又被告於如附表一各項下所示之文件所偽造之「丁○○」署押共六枚
    ，不問屬於犯人與否，應依刑法第二百十九條規定，均併予宣告沒收。
三、公訴意旨另以被告在美國甲○○○保單質押借款借據（申請書）及美國甲○○○
    保單支票簽收表等文件之保戶及被保險人姓名欄填寫丁○○姓名（如附表二各項
    下所示），亦涉有偽造署押以偽造私文書並持之行使之犯行，惟查在美國甲○○○保單質押借款借據（申請書）及美國甲○○○保單支票簽收表等文件之保戶及
    被保險人姓名欄填寫保戶、被保險人姓名丁○○，僅在識別保戶及保單之被保險
    人為丁○○，以便保險公司承辦人員查出保戶丁○○之保單，既非表示丁○○本
    人簽名之意思，則未經保戶丁○○授權而填寫其姓名，尚不生偽造署押問題（最
    高法院七十年臺上二四八○號判例可參），此部分不能逕論被告犯罪甚明，然公
    訴意旨認此部分與前開有罪部分為包括之一罪，爰併予敘明。
據上論斷，應依刑事訴訟法第二百九十九條第一項前段，刑法第五十六條、第二百十
六條、第二百十條、第二百十九條、第三百三十九條第一項、第五十五條、第七十四
條第一款，罰金罰鍰提高標準條例第一條前段，判決如主文。
本案經檢察官吳春麗到庭執行職務
中      華      民      國    九十一    年     十二     月     十七     日
                                      臺灣臺北地方法院刑事第九庭
                                          法  官  張  江  澤
右正本證明與原本無異。
如不服本判決，應於判決送達後十日內，向本院提出上訴狀。
                  書記官  陳  泰  寧
中      華      民      國    九十一    年     十二     月     十八     日
附錄本案論罪科刑法條全文
刑法第二百十六條
行使第二百十條至第二百十五條之文書者，依偽造、變造文書或登載不實事項或使登
載不實事項之規定處斷。
刑法第二百十條
偽造、變造私文書，足以生損害於公眾或他人者，處五年以下有期徒刑。
刑法第三百三十九條第一項
一意圖為自己或第三人不法之所有，以詐術使人將本人或第三人之物交付者，處五年
  以下有期徒刑、拘役或科或併科一千元以下罰金。
附表一：
┌──┬────────────────────┬───────────┐
│編號│  文件名稱                              │ 偽造之署押           │
├──┼────────────────────┼───────────┤
│一  │八十五年八月二十九日，金額新臺幣五千元之│ 「丁○○」簽名一枚   │
│    │美國甲○○○保單質押借款借據（申請書）之│                      │
│    │借款人（要保人）簽章欄                  │                      │
├──┼────────────────────┼───────────┤
│二  │八十五年八月二十九日，金額新臺幣九萬五千│ 「丁○○」簽名一枚   │
│    │元之美國甲○○○保單質押借款借據（申請書│                      │
│    │）之借款人（要保人）簽章欄              │                      │
├──┼────────────────────┼───────────┤
│三  │付款人為臺北銀行松隆分行，受款人為丁○○│ 「丁○○」簽名一枚   │
│    │，發票日八十五年八月二十九日，票號ＳＵ三│                      │
│    │一五二三二八號，面額為新臺幣五千元之禁止│                      │
│    │背書轉讓支票背面                        │                      │
├──┼────────────────────┼───────────┤
│四  │付款人為臺北銀行松隆分行，受款人為丁○○│ 「丁○○」簽名一枚   │
│    │，發票日八十五年八月二十九日，票號ＳＵ三│                      │
│    │一五二三二九號，面額為新臺幣九萬五千元之│                      │
│    │禁止背書轉讓支票背面                    │                      │
├──┼────────────────────┼───────────┤
│五  │美國甲○○○保單支票簽收表要保人（領款人│ 「丁○○」簽名各一枚 │
│    │）簽章欄、見證人簽章欄                  │                      │
└──┴────────────────────┴───────────┘
附表二：
┌──┬────────────────────┬───────────┐
│編號│  文件名稱                              │ 填寫之文字           │
├──┼────────────────────┼───────────┤
│一  │八十五年八月二十九日，金額新臺幣五千元之│ 「丁○○」簽名各一枚 │
│    │美國甲○○○保單質押借款借據（申請書）之│                      │
│    │保戶資料中之要保人欄、被保險人欄        │                      │
├──┼────────────────────┼───────────┤
│二  │八十五年八月二十九日，金額新臺幣九萬五千│ 「丁○○」簽名各一枚 │
│    │元之美國甲○○○保單質押借款借據（申請書│                      │
│    │）之保戶資料中之要保人欄、被保險人欄    │                      │
├──┼────────────────────┼───────────┤
│三  │美國甲○○○保單支票簽收表保戶資料中之要│ 「丁○○」簽名一枚   │
│    │保人欄                                  │                      │
└──┴────────────────────┴───────────┘
